臺灣嘉義地方法院民事裁定
110年度消債更字第49號
聲  請  人  童榮慶  

債  權  人  華南商業銀行股份有限公司

法定代理人  張振芳  


債  權  人  國泰世華商業銀行股份有限公司

法定代理人  郭明鑑  
代  理  人  林志軒  
債  權  人  王道商業銀行股份有限公司

法定代理人  李芳遠  


債  權  人  玉山商業銀行股份有限公司
                      設臺北市○○區○○○路○段000號及                           000號
法定代理人  黃男州  
代  理  人  朱逸君  
債  權  人  凱基商業銀行股份有限公司


法定代理人  魏寶生  


債  權  人  中國信託商業銀行股份有限公司


法定代理人  利明献  


債  權  人  第一商業銀行股份有限公司

法定代理人  邱月琴  


債  權  人  合迪股份有限公司

法定代理人  陳鳳龍  


上列當事人因消費者債務清理事件聲請更生，本院裁定如下：
    主  文
聲請人童榮慶自中華民國一一０年六月八日下午四時起開始更生
程序。
命司法事務官進行更生程序。
    理  由
一、按法院開始更生程序之裁定，應載明其年、月、日、時，並
    即時發生效力，消費者債務清理條例（下稱消債條例）第45
    條第1 項定有明文。又法院裁定開始更生或清算程序後，得
    命司法事務官進行更生或清算程序，消債條例第16條第1項
    亦定有明文可參。復按債務人不能清償債務或有不能清償之
    虞者，得依本條例所定更生程序或清算程序，清理其債務；
    債務人無擔保或無優先權之本金及利息債務總額未逾新臺幣
    （下同）1,200萬元者，於法院裁定開始清算程序或宣告破
    產前，得向法院聲請更生；本條例所稱消費者，指5年內未
    從事營業活動或從事小規模營業活動之自然人，前項小規模
    營業指營業額平均每月20萬元以下者，消債條例第3條、第4
    2條第1項、第2條第1項、第2項分別規定甚明。再按債務人
    對於金融機構負債務者，在聲請更生或清算前，應向最大債
    權金融機構請求協商債務清償方案，或向其住、居所地之法
    院或鄉、鎮、市、區調解委員會聲請債務清理之調解。債務
    人為前項請求或聲請，應以書面為之，並提出財產及收入狀
    況說明書、債權人及債務人清冊，及按債權人之人數提出繕
    本或影本；協商或調解成立者，債務人不得聲請更生或清算
    ，但因不可歸責於己之事由，致履行有困難者，不在此限，
    消債條例第151條第1項、第2項、第7項亦分別定有明文。
二、本件聲請人主張原任職於曜智實業股份有限公司，每月薪資
    約22,711元，原本工作穩定，生活一切正常，然因工作環境
    屬高熱環境，且長時間需接觸化學藥劑，導致聲請人全身性
    紅斑性狼瘡，無法勝任該工作而離職，因身體狀況無法找尋
    正常工作，只能以外送員之收入維持生活，致無法清償借款
    。其對於中國信託商業銀行股份有限公司（下稱中信銀行）
    等金融機構及非金融機構負有771,850元之債務，因有不能
    清償債務情事，前已提出債權人清冊，以書面向本院聲請債
    務清理調解，因聲請人與最大債權銀行中信銀行協談無法達
    成共識，以致調解不成立。又聲請人復未經法院裁定開始清
    算程序或宣告破產，爰請求裁定准予更生等語。
三、經查：
  ㈠本件聲請人主張依消債條例向本院聲請債務清理調解程序，
    最大債權銀行中信銀行具狀陳報聲請人每月工作收入約20,5
    07元，且尚積欠1家資產管理公司之債務，無擔保債權合計
    約75萬元，每月還款能力僅約1,000元，評估明顯無法負擔
    任何還款方案，本案無調解成立之可能，故不出席調解庭，
    而聲請人表示其目前跑外送，每月收入約20,000元，每月僅
    能清償1,000元，因債權人未到庭調解，以致無法與最大債
    權銀行成立前置協商等情，業據聲請人提出調解不成立證明
    書在卷可稽（見本院卷第17頁），並經本院調閱110年度司
    消債調字第30號調解卷（下稱調解卷）核閱屬實，是本件聲
    請人所提更生之聲請所應審究者為其現況是否有不能清償債
    務或有不能清償之虞之情事。
  ㈡聲請人主張其有不能清償債務之情事，並提出財產及收入狀
    況說明書、債務人清冊、債權人清冊、身分證、繳款通知函
    、繳款單、台灣大哥大繳款單、診斷證明書、門診收據、藥
    品明細及收據、全民健康保險重大傷病核定審查通知書、離
    職申請書、存摺內頁、電子發票證明聯、勞工保險被保險人
    投保資料表、新北市政府稅捐稽徵處新店分處107、108年度
    綜合所得稅各類所得資料清單、全國財產稅總歸戶財產查詢
    清單、戶籍謄本、財團法人金融聯合徵信中心查詢當事人綜
    合信用報告－債務清理條例前置協商專用債權人清冊及回覆
    書、Uber付款明細表、國泰人壽保險單、保單價值一覽表為
    證（見調解卷第2至34頁、本院卷第13至16、118至142、150
    至190頁）。查聲請人主張自民國109年10月26日起任職UBER
     EATS擔任外送員，每月收入約20,000元，惟本院審酌聲請
    人109年10月26日至110年3月22日收入共119,465元（計算式
    ：192元＋2,476元＋11,821元＋13,109元＋7,849元＋15,973元＋1
    0,101元＋11,183元＋9,858元＋11,027元＋11,050元＋14,826元
    ），平均每月收入為24,216元（計算式：119,465元÷148日×
    30日，元以下四捨五入），故聲請人每月收入以24,216元為
    計算標準。又聲請人主張每月個人必要生活支出以衛生福利
    部公告110年度臺灣省最低生活費13,288元之1.2倍即15,945
    元為計算，依消債條例第64條之2第1項規定，應予准許。另
    聲請人主張其母親每月必要生活費用為15,000元，聲請人與
    其妹共同扶養，因妹妹已結婚有自己家庭需要負擔，無法分
    擔太多母親扶養費，而由聲請人妹妹分擔3分之1，故聲請人
    每月支出母親扶養費10,000元，並提出戶籍謄本、聲請人母
    親之嘉義市政府財政稅務局總局107、108年度綜合所得稅各
    類所得資料清單、全國財產稅總歸戶財產查詢清單為證（見
    調解卷第25頁、本院卷第144至148頁）。查聲請人母親為49
    年11月生，目前60歲，未逾法定退休年齡，仍屬有工作能力
    之人，惟無所得財產，堪信確有不能維持生活情事，而由聲
    請人與其妹共同扶養，聲請人雖主張其妹已結婚有自己家庭
    需要負擔，僅能分擔母親扶養費3分之1，然聲請人並未提出
    其妹收入扣除支出僅能分擔母親扶養費3分之1之證明，故其
    妹仍應與聲請人平均分擔母親之扶養費。本院審酌聲請人母
    親每月生活必要支出15,000元，聲請人與其妹分擔後，聲請
    人應負擔母親扶養費為7,500元（計算式：15,000元÷2人）
    ，逾此部分不應准許。承上，本件聲請人每月收入24,216元
    ，扣除每月必要生活支出23,445元（計算式：15,945元＋7,5
    00元）後，僅有餘額771元（計算式：24,216元－23,445元）
    ，顯不足清償國泰世華商業銀行股份有限公司提出以每月為
    1期，分60期，每期清償1,695元之清償方案（見本院卷第42
    頁），況尚有其餘債權人之債務未計入。是以本院審酌聲請
    人現況之財產、勞力及信用等清償能力，以聲請人每月收入
    於扣除每月合理之基本生活費用後，堪信已不能清償前開所
    負976,651元之債務（依債權人陳報之債權總額，其中合迪
    股份有限公司之債權金額222,600元為有擔保債權）。從而
    ，聲請人所為本件聲請，核符消債條例第3條所定之要件。
四、綜上所述，本件聲請人為一般消費者，並未從事營業活動。
    其有無法清償債務之虞情事，又所負無擔保或無優先權之本
    金及利息債務，並未逾1,200萬元，且未經法院裁定開始清
    算程序或宣告破產，又查無消債條例第6條第3項、第8條或
    第46條各款所定駁回更生聲請之事由存在，則聲請人聲請更
    生，洵屬有據，應予准許。
五、至於聲請人於更生程序開始後，應另提出足以為債權人會議
    可決或經法院認為公允之更生方案以供採擇，俾免更生程序
    進行至依消債條例第61條規定應行清算之程度，附此敘明。
六、依消債條例第11條第1項、第45條第1項、第16條第1項，爰
    裁定如主文。
中　　華　　民　　國　　110 　年　　6 　　月　　8 　　日
                  民事第二庭法　官　陳威憲
以上正本係照原本作成。
本裁定不得抗告。
中　　華　　民　　國　　110 　年　　6 　　月　　8 　　日
                            書記官  方瀅晴